【裁判字號】    95,易,1531
【裁判日期】    951025
【裁判案由】    竊盜
【裁判全文】
臺灣臺中地方法院刑事判決              95年度易字第1531號
公  訴  人  臺灣臺中地方法院檢察署檢察官
被      告  己○○
上列被告因竊盜案件，經檢察官提起公訴（95年度偵字第2243號）
，本院判決如下：
    主    文
己○○連續攜帶兇器、於夜間侵入住宅竊盜，處有期徒刑壹年貳
月，扣案之油壓剪、扳手、金屬鐵剪、鯉魚鉗各壹支及萬用工具
組壹組、鑰匙肆支均沒收。
    事    實
一、己○○因工作不順，家計困難，即意圖為自己不法之所有，
    基於概括之犯意，並以其所有之萬用工具組1組、鑰匙4支及
    客觀上具有危險性，足資為兇器使用之油壓剪、扳手、金屬
    鐵剪、鯉魚鉗各1支等為供犯罪或預備供犯罪所用之工具，
    先後：
    (1)於民國94年12月12日下午2時，至乙○○位於臺中市○○
      區○○路1段138巷62之3號（位處4樓，並加蓋5樓，合計2
      層）住處後，見該處大門未鎖，有機可趁，旋逕自開門入
      內，先在屋內第1層即4樓處，竊得乙○○所有之手提包1
      只（內有編號第D223號及大同鑰匙編號第0000000號等該
      址屋內外大門鑰匙各1支、過期信用卡、金融卡、戶口名
      簿、乙○○配偶林魏雲珍之身份證影本、印章2枚），嗣
      再登上屋內第2層即5樓處，竊得乙○○所有之印章10枚（
      印章部分，合計竊得12枚，其中一枚刻魏雲珍之名，一枚
      刻乙○○之名）。
    (2)於94年12月19日下午4時許，攜前揭竊得之乙○○住處鑰
      匙2支，至乙○○前址住處，以該等鑰匙開啟該處之屋內
      外大門後，進入屋內，竊得乙○○所有之佛珠手鍊1條、
      玉手鐲1只等物。
    己○○於上開竊盜行為後，雖一度良心不安，曾主動於94年
    12月17日晚間9時30分許，以拾獲為名，將前揭所竊得之乙○○所有手提包1只、魏雲珍之身分證影本、印章9枚等送還
    予乙○○，惟仍未斷絕其不法所有之意圖，承前概括之犯意
    ：
    (3)於94年12月30日下午5時許（日間），至臺中市北區○○○○街12號5樓丙○○之住處，以前揭鯉魚鉗剪斷該處大門
      上所附加具防閒作用之扣繯鎖後，即逕自開門入內，竊得
      丙○○所有之皮包1只（內有小皮包1只、玉墜項鍊2條、
      耳環5對、玉石1個、紅色本子1本〈丙○○記載房屋貸款
      繳款紀錄所用〉、不詳數額之美金硬幣等）。
    (4)於95年1月1日晚間6時許，徒經臺中市北區○○○○街9號
      3樓戊○○之住處前，見該處大門門鎖上插著鑰匙1支，機
      不可失，旋趨前以該鑰匙開啟大門，循此入內，竊得戊○○所有之筆記型電腦1台、玉戒指2枚等物。
    己○○嗣於95年1月2日下午2時10分許，至甲○○位於臺中
    市○區○○街95之3號4樓之2住處，欲再度行竊之際，適為
    甲○○所發覺並報警予以查獲，己○○嗣並會同警員至其位
    於臺中市○區○○○街39之3號4樓居處內，起獲：前述乙○○所失竊之編號第D223號、大同鑰匙編號第0000000號鑰匙
    各1支、印章3枚（其中一枚刻魏雲珍之名，一枚刻乙○○之
    名、一枚未刻名，連同鑰匙均經乙○○領回）、玉手鐲1只
    、佛珠手鍊1條，丙○○所失竊之玉墜項鍊2條、玉石1個（
    均經丙○○領回），戊○○所失竊之筆記型電腦1臺、玉石
    戒指1枚（均經戊○○領回）；及上開其所有分別供犯罪或
    預備供犯罪所用之工具等（另扣得之項鍊、玉墜各1條，玉
    石2個則與本案無關）。
二、案經臺中市警察局第二分局報請臺灣臺中地方法院檢察署檢
    察官偵查起訴。
    理    由
壹、按被告以外之人（包括證人、鑑定人、告訴人、被害人及共
    同被告等）於審判外之陳述雖不符刑事訴訟法第159條之1至
    之4等4條之規定，而經當事人於審判程序同意作為證據，法
    院審酌該言詞陳述或書面陳述作成時之情況，認為適當者，
    亦得為證據；當事人、代理人或辯護人於法院調查證據時，
    知有刑事訴訟法第159條第1項不得為證據之情形，而未於言
    詞辯論終結前聲明異議者，視為有前項之同意，同法第159
    條之5定有明文。立法意旨在於傳聞證據未經當事人之反對
    詰問予以核實，原則上先予排除。惟若當事人已放棄反對詰
    問權，於審判程序中表明同意該等傳聞證據可作為證據；或
    於言詞辯論終結前未聲明異議，基於尊重當事人對傳聞證據
    之處分權，及證據資料愈豐富，愈有助於真實發見之理念，
    且強化言詞辯論主義，使訴訟程序得以順暢進行，上開傳聞
    證據亦均具有證據能力。本件公訴人、被告於本院表示對於
    本件卷內已存在之證據之證據能力不爭執（本院卷第47頁）
    ，是本件證人即被害人乙○○、丙○○、戊○○及證人甲○○、丁○○於警訊中之指證，及警卷所附被害人乙○○、丙○○、戊○○所簽立之贓物認領保管單各1紙等於審判外之
    言詞或書面陳述，仍具有證據能力。
貳、實體部分：
一、有罪部分：
  (1)上開意圖為自己不法之所有，並基於概括之犯意，先後以其
    所有之萬用工具組1組、鑰匙4支及客觀上具有危險性，足資
    為兇器使用之油壓剪、扳手、金屬鐵剪、鯉魚鉗各1支等分
    別為供犯罪或預備供犯罪所用之工具，而先後於前述犯罪事
    實(1)、(2)、(3)、(4)所示之時地，竊得乙○○、丙○○、戊○○所有之財物等事實，業據被告己○○於本院審理中坦承不
    諱，分別核與證人即被害人戊○○於警訊中，及證人即被害
    人丙○○於警訊暨本院審理中所指證其等各自住所如何遭人
    侵入竊取財物等經過情節，暨證人即被害人乙○○於警訊及
    本院審理中證述其住處如何遭人侵入行竊得逞，又被告如何
    於事後將部分贓物送還予其等經過情節相吻合，復有現場照
    片2張附警卷可參，及前揭贓物及犯罪工具等扣案可稽，堪
    認被告前揭於本院審理中所為不利於己之自白，確與事實相
    符，應可採為本件被告論罪科刑之依據。至證人乙○○雖指
    稱被告於前述(1)之犯行中，另竊得洋酒6瓶、現金6,000餘元
    ；於前述(2)之犯行中，另竊得撲滿1只（內有現金硬幣約5、
    6,000元）云云；證人戊○○雖指稱被告於前述(4)之犯行中
    另竊得手錶、手機各1只云云，然就此質之被告則堅決予以
    否認，且經核卷附證據資料亦無此等物品失竊之證據，再參
    之被告既已就本案犯行坦承不諱，衡無就此於犯罪成立要件
    無關之事項，單獨予以隱諱否認之必要等情，可認被告上開
    所供，應屬真實，自可採信，證人乙○○、戊○○上揭證述
    內容，容有誤會，自不得採為不利被告之證據。綜上，本案
    事證明確，被告犯行洵堪認定。
二、被告行為後，刑法業於94年1月7日修正，於同年2月2日公布
    ，於95年7月1日施行。按行為後法律有變更者，適用行為時
    之法律，但行為後之法律有利於行為人者，適用最有利於行
    為人之法律，修正後即現行刑法第2條第1項訂有明文。又按
    比較新舊法，應就罪刑有關之共犯、未遂犯、想像競合犯、
    牽連犯、連續犯、結合犯，以及累犯加重、自首減輕暨其他
    法定加減原因（如身分加減）與加減例等一切情形，綜其全
    部罪刑之結果而為比較，此有最高法院95年5月23日第8次刑
    庭會議決議第一、（四）則可資參照：而被告行為後新法業
    已刪除連續犯之規定，此刪除雖非犯罪構成要件之變更，但
    顯已影響行為人刑罰之法律效果，自屬法律有變更，依新法
    第2條第1項規定，比較新、舊法結果，仍應適用較有利於被
    告之行為時法律即舊法論以連續犯（最高法院95年第8次刑
    事庭會議決議參照）。
三、是核被告前述(1)、(2)所為各係犯刑法第321條第1項第3款攜
    帶兇器竊盜罪；前述(3)所為係犯同法第321第1項第3款、第2
    款攜帶兇器、毀壞安全設備竊盜罪，公訴人就被告毀壞安全
    設備部分，及該部分應成立同法第321條第1項第2款毀壞安
    全設備竊盜罪（僅係加重條件之增加，尚無變更起訴法條之
    問題），均漏未敘及，合應由本院依職權加以補充，又上開
    應予補充之毀壞安全設備竊盜罪名，業經本院於審理期日當
    庭告知被告，並予被告詢問證人丙○○之機會，有本院審理
    筆錄在卷可按，尚無礙被告之攻擊、防禦；前述(4)所為係犯
    同法第321條第1項攜帶兇器、於夜間侵入住宅竊盜罪。被告
    先後4次竊盜犯行，時間密接、犯罪基本構成要件相同，顯
    係基於概括犯意反覆為之，應依修正前刑法第56條連續犯之
    規定，從一犯罪情節最重之攜帶兇器、於夜間侵入住宅竊盜
    罪論以1罪，並加重其刑。爰審酌被告正值青壯，不思循合
    法途徑獲取生活之資，竟藉攜帶兇器、或毀壞安全設備以侵
    入他人住宅竊取財物獲利之心態可議，並對於社會大眾之居
    家安寧產生重大之危害，更致被害人等生活上受有相當之不
    便，惟念其犯罪後坦承犯行，於本院審理中悔意不倦，態度
    尚佳，及其於行竊初期，曾將自乙○○處所竊得之部分物品
    返還予乙○○，有如前述，足見其良心未泯；併其中部分失
    竊物品，亦經被害人乙○○、丙○○、戊○○予以領回，相
    當程度減少被害人之損害，亦如前述，暨其犯罪之手段、動
    機等一切情狀，量處如主文所示之刑。扣案之鯉魚鉗1支係
    被告所有供其行竊如前述(3)部分所示財物所用，而油壓剪、
    扳手、金屬鐵剪各1支及萬用工具組1組、鑰匙4支，則係被
    告所有供其於預備於前述(1)、(2)、(3)、(4)部分所示竊盜行為
    之際使用者，分經被告陳明甚詳，應依刑法第38條第1項第2
    款（沒收係屬執行事項，不生新舊法比較之問題，最高法院
    24 年上字第5292號判例可資依循）予以宣告沒收。至另扣
    案之項鍊、玉墜各1條，玉石2個，經被害人乙○○、丙○○
    、戊○○於警訊中予以指認，核非其等所失竊之物、更非違
    禁物，且稽之卷附證據資料，復查無其餘證據可資證明係被
    告所有供其犯罪或預備供其犯罪所用之物，抑或係被告因本
    件犯罪所生或所得之物，核與沒收之要件不符，爰不併予宣
    告沒收。又被告未曾因故意犯罪受有期徒刑以上刑之宣告者
    ，雖有臺灣高等法院被告前案紀錄表1份附卷可稽，然被告
    正值青年，身體亦無殘疾，本應勤奮努力工作，卻藉以竊盜
    獲利，且攜帶兇器犯案，更於夜間侵入他人住宅，危害居住
    之安全，莫此為甚，並於犯罪後，亦未予被害人等為任何形
    式之賠償，本院審酌上情，認實有藉刑罰以警惕被告心智之
    必要，核不應予被告緩刑之宣告，故被告請求予以緩刑之機
    會，難以允准，附此敘明。
二、不另為無罪之諭知部分：
(1)、公訴意旨另稱：被告承前概括犯意，另於93年12月27日下
    午4時許，持客觀上足為兇器使用之板手，撬開丁○○位於
    臺中市○○區○○路1段138巷64之2號3樓住處之大門，入內
    竊取新臺幣5000元；於95年1月2日下午2時15分許，持客
    觀上足為兇器之一字起子，至臺中市○區○○街95號4樓正
    撬開門鎖之際，為屋主甲○○所發現並報警，被告正欲逃離
    時為警當場逮獲等語。因認被告此等部分亦均涉有刑法第
    321 條第1項第3款、第1款連續攜帶兇器、於夜間侵入住宅
    竊盜罪嫌等語。
(2)、按犯罪事實應依證據認定之，無證據不得推定其犯罪事實，
    不能證明被告犯罪者，應諭知無罪之判決，刑事訴訟法第15
    4條第2項、第301條第1項分別定有明文。又犯罪事實之認定
    ，應憑真實之證據，倘證據是否真實尚欠明確，自難以擬制
    推測之方法，為其判斷之基礎。且認定犯罪事實之證據係指
    足以認定被告確有犯罪行為之積極證據資料而言，該項證據
    自須適合於被告犯罪事實之認定，始得採為斷罪資料。故刑
    事訴訟上之證明資料，無論其為直接或間接證據，均須達於
    通常一般人均不致有所懷疑，而得確信其為真實之程度，始
    得據為有罪之認定，若關於被告是否犯罪之證明未能達此程
    度，而有合理懷疑之存在，致使無從形成有罪之確信，根據
    罪證有疑，利於被告之證據法則，即不得據為不利被告之認
    定（最高法院53年臺上字第656號、29年上字第3105 號、76
    年度臺上字第4986號及32年上字第67號判例參照）。
(3)、公訴人認被告涉有此部分罪嫌，無非係以被告之自白，證人
    丁○○、甲○○之證述及現場照片3張等為其論據。而訊之
    被告於本院審理時，雖仍就其曾持一子起子試圖撬開甲○○
    前揭住處之大門一情坦認不諱，然就竊取丁○○財物部分，
    則堅決否認有何竊盜之情事，辯稱：其不知道丁○○是住幾
    樓，其會在警局承認有偷，是因其以為乙○○樓下那一層是
    丁○○的，樓上那層是乙○○的，所以其才會承認偷2家，
    後來乙○○在警訊後，告知其前述上下2樓層均係乙○○所
    有，其才發現供述錯誤，但當時警訊筆錄已經制作完畢，來
    不及更改了，嗣經隨案解送地檢署，其於檢察官及本院訊問
    時，又因心情緊張，忘了跟檢察官、本院聲明更正，才使誤
    會擴大，但丁○○部分確實不是其所為等語。
(4)、本院查：
  、關於證人甲○○部分：
      按刑法第321條第1項各款所列情形，乃竊盜之加重要件，
      行為人是否構成該條項之犯罪，仍應視行為人已否著手實
      施同法第320條之竊盜行為而定。而竊盜行為之著手，係
      以已否開始財物之搜尋為要件，若行為人僅著手於刑法第
      321條第1項各款所列之加重要件行為，而尚未為竊盜行為
      之著手者，仍不能以該條竊盜罪之未遂犯論科（最高法院
      85年度台非字第116號判決要旨可資參照）。而本件被告
      正由外試圖以一子起子撬開證人甲○○前揭住處大門之際
      ，即遭斯時在屋內之甲○○、及其友人所發覺，並由內逕
      自開啟大門以追捕被告；被告亦因見大門突然開啟，而心
      慌向外逃逸，然仍為據報趕至之警員會同甲○○及其友人
      等所當場予以逮獲等情，業經被告於警訊中供述甚詳，並
      經證人甲○○於警訊中證述屬實，且為公訴人所是認，應
      可認定。則被告既僅著手於破壞證人甲○○住處之大門，
      且未成功，復未進入證人甲○○住處屋內，即尚未著手開
      始於財物之搜尋，顯即未著手於竊盜行為，依前揭判決之
      要旨，已難以竊盜未遂論，遑論可成立刑法第321條第3款
      、第1款之攜帶兇器、於夜間侵入住宅竊盜。公訴人認被
      告此部分應成立前揭之罪名，已有誤會。
  、關於證人丁○○部分：
   1、按被告或共犯之自白，不得作為有罪判決之唯一證據，仍
      應調查其他必要之證據，以察其是否與事實相符，刑事訴
      訟法第156條第2項定有明文。
   2、被告於95年1月3日警偵訊及本院羈押訊問中曾供承：有於
      於93年12月27日下午4時許，至丁○○位於臺中市○○區
      ○○路1段138巷64之2號3樓住處行竊等語，固有上開期日
      之警偵訊及本院訊問筆錄各1份在卷可稽。然被告嗣於95
      年3月22日偵訊中已改稱：丁○○部分不是其所偷得，因
      誤認此係乙○○之住處，才坦承等語；續於95年6月28日
      、9月12日及10月11日本院審理時亦堅稱：因誤認乙○○5
      樓住處係丁○○家，才會承認有偷丁○○部分等語；就是
      否曾於93年12月27日下午4時許，行竊證人丁○○位於前
      址之住處一情，被告先後所供不一，其上開不利於己之自
      白是否屬實，已非無疑。且經核被告自白犯罪部分之供述
      內容，其中就如何進入證人丁○○之住處，被告於95年1
      月3日警訊中先係稱：以扳手撬開大門入內等語，惟其於
      同日本院羈押訊問時則係稱：當時門已經被撬開破壞，其
      直接開門進入等語，所供亦不一致，併有瑕疵可指。再者
      ，證人丁○○之住處係於92年間遭竊，復經證人丁○○於
      95 年9月12日本院審理時到庭結證甚詳（見本院卷第50頁
      ），可見被告供稱於93年12月27日行竊丁○○住所等語，
      亦與事實不相一致。此外，被告曾先後至證人乙○○住所
      行竊2次，且證人乙○○住所內分4樓、5樓共2層，分據被
      告於偵訊及本院審理時，及證人乙○○、丁○○於本院審
      理中所述甚詳，參之被告嗣為警查獲後，經警帶同至證人
      乙○○住所指明實際竊盜地點時，亦曾誤指證人丁○○住
      所係證人乙○○之住所4樓一情，為證人丁○○於本院審
      理時證述屬實（見本院卷第49頁），可見被告供稱係將丁○○住所誤認係乙○○4樓之住處，才會坦承竊盜等語，
      洵非無據。據此，被告上開不利於己之自白，尚不足以為
      其不利之認定。
   3、又證人丁○○於警訊及本院審理中固均證稱其住所曾經遭
      竊等語，惟細譯其所述內容，並未明確指證係被告所竊，
      且其所述遭竊時間，亦與被告前揭不利於己自白之內容不
      合，無從用以補強被告此部分自白之真實性，有如前述，
      是核證人丁○○上開證述內容，僅得證明其住所曾經遭竊
      ，尚無從因此即推斷必係被告所為，是證人丁○○此部分
      證述內容，亦不足以為不利被告之認定。
  、綜據上述，公訴人認被告涉有竊取證人甲○○、丁○○財
      物部分罪嫌所舉之證據資料，經本院調查審閱後，尚不足
      以形成不利被告之心證，此外，本院復查無其他積極證據
      足認被告有此部分所指之犯行，揆諸前揭法條及判例意旨
      ，原應為有利於被告之認定，為其無罪之諭知，因公訴人
      認被告此部分犯行，與前揭論罪科刑之部分，有連續犯之
      裁判上一罪關係，爰不另為無罪之諭知。
據上論斷，應依刑事訴訟法第299條第1項前段，刑法第2條第1項
、修正刪除前刑法第56條、刑法第321條第1項第3款、第1款、第
38條第1項第2款，判決如主文。
中    華    民    國    95    年    10    月    25    日
                  刑事第14庭  審判長法  官  楊真明
                                    法  官  陳  葳
                                    法  官  林世民
上正本證明與原本無異。
如不服本判決，應於送達後10日內向本院提出上訴狀（須附繕本
），上訴於臺灣高等法院臺中分院。
                                    書記官  紀俊源
中    華    民    國    95    年    10    月    25    日
附錄論罪科刑法條：
中華民國刑法第321條
犯竊盜罪而有左列情形之一者，處 6 月以上、 5 年以下有期徒
刑：
一、於夜間侵入住宅或有人居住之建築物、船艦或隱匿其內而犯
    之者。
二、毀越門扇、牆垣或其他安全設備而犯之者。
三、攜帶兇器而犯之者。
四、結夥三人以上而犯之者。
五、乘火災、水災或其他災害之際而犯之者。
六、在車站或埠頭而犯之者。
前項之未遂犯罰之。


司法院資訊處製作；財團法人民間司法改革基金會備份。
